臺灣臺北地方法院民事判決　　　　　　 95年度簡上字第715號
上　訴　人　丙○○
　　　　　　甲○○（原名：吳福宜）
被上訴人　　乙○○
上列當事人間請求給付票款事件，上訴人對於中華民國九十五年
十月十六日本院臺北簡易庭95年度北簡字第33180號第一審判決
提起上訴，本院於民國九十六年三月十九日言詞辯論終結，判決
如下：
    主  文
上訴駁回。
第二審訴訟費用由上訴人連帶負擔。
    事實及理由
壹、程序方面：
一、本件上訴人甲○○經合法通知，未於言詞辯論期日到場，核
    無民事訴訟法第386條所列各款情形，爰依被上訴人之聲請
    ，由其一造辯論而為判決。
貳、被上訴人起訴主張：上訴人丙○○於民國89年5月26日透過
    上訴人甲○○（原名吳福宜）向被上訴人借款新臺幣（下同
    ）250,000元，約定3個月清償，月息2分，並由上訴人共同
    簽發之本票乙紙（下稱系爭本票）、郵政存款簿及白金鑲藍
    寶石鑽戒乙枚以為借款之擔保，惟上訴人丙○○僅清償部分
    借款與利息，尚欠120,000元未給付；上訴人丙○○所提供
    擔保之白金鑲藍寶石鑽戒亦經珠寶公司鑑定為人造藍寶石，
    並非真鑽。被上訴人屢經催討而上訴人等皆以理由拖延或斷
    斷續續小額還款等情，爰依票據關係，求為命上訴人應連帶
    給付被上訴人120,000元，及自89年8月24日起至清償日止，
    按年息6%計算之利息之判決。原審為上訴人應連帶給付被上
    訴人70,000元及自89年8月24日起至清償日止，按年息6% 計
    算之利息，駁回被上訴人其餘之訴之判決，並就被上訴人勝
    訴部分，依職權宣告假執行，及免為假執行之宣告（上訴人
    就其敗訴部分提起上訴，被上訴人就其敗訴部分未據上訴而
    告確定）。被上訴人於本院為駁回上訴之聲明。
參、上訴人則分別以下列辯詞置辯：
一、上訴人丙○○部分：伊透過上訴人甲○○之介紹，於89年5
    月25日向被上訴人借款200,000元，約定借款期限3個月，並
    經被上訴人要求，簽發面額為250,000元之系爭本票為擔保
    ，由上訴人甲○○於本票上簽名見證。然被上訴人預扣利息
    ，僅交付16餘萬元借款，嗣後伊因經商失敗，經與被上訴人
    協商，約定（1）250,000元之本票放棄法律追訴（2）借貸
    債款以分期分批累進清償不再加息，總數金額還滿200,000
    元為止，且還滿200,000元之日即為被上訴人債權消滅之時
    （3 ）系爭本票、郵政存款簿及白金鑲藍寶石鑽戒乙枚等3
    件擔保品，應退還與伊。豈料被上訴人非但未返還擔保品，
    反誣指上訴人借債款項尚未清償，然迄至94年8月9日末期還
　　款2,000元時為止，上訴人共計已償還被上訴人311,000 元
  　，比原協議償還總額200,000元高出許多，已足清償欠款等
    語，而聲明廢棄原審判決不利上訴人部分，廢棄部分駁回被
    上訴人在原審之訴。
二、上訴人甲○○部分：雖未於言詞辯論期日到庭，惟據其於準
    備程序中稱：上訴人丙○○所陳述之借貸還款經過皆屬事實
　　，且伊曾協助丙○○至台北北門郵局列印被上訴人每次之提
　　款紀錄，連同之後丙○○親自交還予被上訴人之款項，實已
  　逾三十一萬餘元，比實際借用數額200,000元多出許多。被
    上訴人是常業放款人，利息均為月息5-6分，每一筆放款收
    款皆留有一本詳細紀錄簿，卻不願提出，足認被上訴人所言
    並非屬實等語。而聲明廢棄原審判決不利上訴人部分，廢棄
    部分駁回被上訴人在原審之訴。
肆、兩造不爭執之事項：上訴人丙○○於89年5月25日向被上訴
    人借款，由上訴人共同簽發面額為250,000元之系爭本票為
    擔保，並交付郵政存款簿及白金鑲藍寶石鑽戒乙枚作為擔保
    品。
伍、得心證之理由：
一、被上訴人主張上訴人丙○○僅清償部分借款與利息，尚欠被
    上訴人70,000元等情，上訴人則分別以上開辯詞資為抗辯。
    經查：
（一）上訴人辯稱渠等與被上訴人協商，約定250,000元之本票
      放棄法律追訴云云，業為被上訴人所否認，且上訴人亦無
      法舉證以實其說，應認被上訴人仍得依票據關係，提起請
      求上訴人給付票款之訴訟。
（二）惟按支票固為無因證券，票據債務人不得以自己與發票人
      或執票人前手間所存在之抗辯事由，對抗執票人。然發票
      人非不得以自己與執票人間所存之抗辯事由對抗執票人，
      此觀票據法第13條本文之反面解釋自明。故上訴人仍得以
      其實際借款金額或已清償之事實以資抗辯。查被上訴人主
      張被上訴人向其借款250,000元等情，固據其提出系爭本
      票為證，然查上訴人僅自認兩造間之借貸金額為200,000
      元，實際收受十六萬多元部分，雖被上訴人復主張當初上
      訴人係借250,000元，預扣三個月利息三分，所以實際給
      付200,000元云云，惟若以利息三分計算，預扣三個月利
      息，並非剩下200,000元，故被上訴人上開主張已不可採
      ，況上訴人辯稱之借款利率為月息6分，被上訴人預扣3個
      月利息等語，則200,000元之月息為12,000元，三個月為3
　　　6,000元，扣掉三個月息後之金額164,000元，洽與上訴人
　　　收到十六餘萬元借款之情吻合，再者，按金錢借貸為要物
  　　契約，被上訴人負有證明交付250,000元借款之責，然除
    　系爭本票外，被上訴人並未提出約定月息三分及借款250,
      000元之證據以實其說，從而，應認上訴人係向被上訴人
      借款200,000元。
（三）上訴人所辯渠等已還款三十一萬一千多元，逾票面金額云
      云，主要依據係渠等所提出之還款明細證明及上訴人丙○
      ○台北北門郵局存摺之提款明細紀錄影本（見本院卷第50
      頁至第60頁），惟為被上訴人所否認，且觀之上開還款明
      細證明上，雖記載有所謂被上訴人收到上訴人還款之日期
      及金額，惟自93年1月5日後，均無被上訴人簽收之簽名，
      ，自難認上訴人確已如上開還款明細證明上所載已還款或
      僅剩下40,000 元未還。又查上開台北北門郵局存摺之提
      款明細紀錄，雖載有上訴人丙○○提款之紀錄，然被上訴
      人否認均為其所領取，僅於原審自認有陸續收取上訴人還
      款130,000元之事實，上訴人復無法舉證證明上開提款之
      紀錄均為被上訴人所取得，應認上訴人尚積欠被上訴人
      70,000元（200,000－130,000＝70,000）。
（四）上訴人復辯稱渠等清償完畢之事實，可從被上訴人持有之
      帳本以資證明云云，惟為被上訴人所否認，上訴人亦未舉
      證證明該帳本確實存在，自無法命被上訴人提出而作為有
      利上訴人之證據。
二、綜上所述，被上訴人本於票據之法律關係，請求上訴人連帶
    給付70,000元及自89年8月24日起至清償日止，按年息6%計
    算之利息，為有理由，應予准許。又本件係民事訴訟法第42
    7條訴訟適用簡易程序所為上訴人敗訴之判決，應依職權宣
    告假執行，民事訴訟法第389條第1項第3款定有明文。是則
    原審判命上訴人如數給付，並依職權為假執行及免為假執行
    之宣告，於法並無不合。上訴意旨指摘原判決不當，求予廢
    棄改判，為無理由，應予駁回其上訴。
三、因本案事證已臻明確，兩造其餘主張陳述及所提之證據，經
    審酌後，認與判決結果無影響，爰不一一論駁，附此敘明。
陸、據上論結，本件上訴為無理由，依民事訴訟法第436條之1第
    3項、第463條、第385條第1項前段、第449條第1項、第85條
    第2項，判決如主文。
中　　華　　民　　國　　96　　年　　3 　　月　　30　　日
                 民事第二庭    審判長法　官　 鄭純惠
                  　　　　　　　　　 法　官　 吳淑惠
                  　　　　　　　　　 法　官　 黃雯惠
以上正本係照原本作成
不得上訴
中　　華　　民　　國　　96　　年　　3　　月　　  30　　日
                      　             書記官　 林玗倩
